---
title: "Proyecto Final"
author:
- Paola Mejía
- Karla Alfaro
- Rodrigo Suárez
- Ana Bertha Coronel
date: "Diciembre 2019"
output:
  html_document:
    df_print: paged
    toc: no
    toc_depth: '2'
  pdf_document:
    fig_caption: yes
    number_sections: yes
    toc: no
    toc_depth: 2
subtitle: Rotación de asesores de venta
---

```{r,eval=FALSE,echo=F,message=F,warning=F,error=F,}
rm(list=ls())
paquetes<-c("tidyverse","survival","Hmisc","chron","survminer","lubridate","here","ggridges","ggrepel","xtable","cowplot","magick","grid","gridExtra")
check_packages<-function(x){
  sapply(x,function(y){if(!y%in%rownames(installed.packages())) install.packages(y,quiet=T)})
  sapply(x,require,character.only=T,quietly=T)
}
aux<-check_packages(paquetes)
```


```{r, eval=FALSE, echo=FALSE, warning=FALSE, message=FALSE}
# directorio y carga de librerías 

setwd("~/MCD/Otoño2019/Regresión Avanzada/Proyecto final/")
library(R2OpenBUGS)
library(R2jags)
library(ggplot2)
library(dplyr)
library(tidyr)
library(openxlsx)
library(readxl)

prob<-function(x){
  out<-min(length(x[x>0])/length(x),length(x[x<0])/length(x))
  out
}

```

```{r, eval=FALSE, echo=FALSE}
data <- read.xlsx("TARGET_ROTACION.xlsx")
colnames(data) <- tolower(colnames(data))
data$f_alta <- as.Date(data$f_alta, origin="1899-12-30")
```

#Introducción

## Contexto del problema

La rotación de empleados ... 

La empresa tiene presencia a nivel nacional a través de 174 sucursales. 

Toda vez que un nuevo colaborador entra a la empresa, recibe un curso de inducción para familiarizarse con la misión y visión de la compañía y, dependiendo del área, se les da también una capacitación. En e caso del departamento de ventas, la capacitación tiene una duración de 6 meses y los colaboradores tienen interacción con personal de otras sucursales. 

En algunas ocasiones, una vez terminado el perido de capacitación, el colaborador decide dar por terminada la relación laboral y esto conlleva a un nuevo proceso de reclutamiento e inversión en capacitación. 

La base de datos con la que se trabajará está conformada por `nrow(data)` asesores de ventas de la empresa y las variables se describen a continuación: 

+ fecha de alta (F_ALTA): fecha de ingreso a la empresa

+ sexo: sexo del asesor 

+ edad: edad del asesor en años

+ sucursal: sucursal u oficina en la que está asignado el asesor

+ div: división o región a la que pertence la sucursal. Las divisiones son: Metropolitana, Noreste, Norte, Norte/Sureste y Sur. 

+ número de ventas: total de ventas acumuladas en tres meses

+ sueldo promedio: pago por las comisiones generadas según el número de ventas

+ antigüedad: antigüedad laboral. La variable se calcula a partir de la fecha de ingreso al Seguro Social

+ trabajo previos: cantidad de trabajos previos 

+ edo_civil: estado civil del asesor

+ experiencia: experiencia en ventas (sin experiencia, 1 año, 2 años, más de 2 años)

+ escolaridad: nivel de escolaridad del asesor (secundaria, bachillerato, licenciatura, maestría)

+ salario diario anterior: salario anterior del asesor. Para fines de los análisis, la variable se multiplica por un factor=30.4 y se obtiene el salario mensual anterior. 

+ rotación o target: el asesor renunció después de terminar la capacitación o no

## Objetivos

Bajo el contexto antes mencionado, el objetivo del modelo es calcular la probabilidad de que un nuevo asesor de ventas renuncie una vez terminada la capacitación. 

De manera particular, se desarrollarán dos modelos: 

+ modelo lineal generalizado

+ modelo jerárquico

El trabajo se divide en XX secciones: (1) análisis exploratorio de datos en donde se da una breve explicación de las variables así como la representación gráfica de algunas de las variables y relacinoes bivariadas; en la sección *análisis inferencial* se detalla la especificación de los modelos así como los resultados de cada uno de ellos y las variables que resultaron significativas. Finalmente, se presentan las conlcusiones del proyecto. 

#Análisis Exploratorio de Datos

```{r, eval=FALSE, echo=FALSE}

```

#Análisis inferencial 

## Definición de los modelos

Como se menciona en la sección del análisis exploratorio de los datos, resulta de interés conocer las variables que tienen un efecto en la baja voluntaria de los asesores de ventas. 

Si consideramos la baja voluntaria del asesor como \{1=renuncia, 0=permanece\}, podemos decir que la variable de interés sigue una distribución Bernoulli. Si quisiéramos considerar a la variable como la tasa de rotación, podríamos pensar en una distribución beta para la variable de interés. En este último caso, necesitaríamos calcular el número de bajas y el total de asesores expuestos bajo algún criterio. 

Para considerar los datos de manera desagregada, definimos a la variable $Y_i|\pi_i\sim Be(\pi_i)$; es decir,


\begin{equation}
  Y_i|\pi_i =
    \begin{cases}
      1 & \text{si el asesor renuncia después de la capacitación}\\
      0 & \text{si el asesor permance después de la capacitación}\\
\end{cases}       
\end{equation}

Consideraramos las siguientes ligas:

+ liga logística: $$\pi_i=\frac{e^{X'_i}\beta}{1+e^{X'_i}\beta}$$

+ liga normal: $$\pi_i=\phi(X'_i\beta)$$

+ liga log log complementaria: $$\pi_i=1-e^{-e^{X'_i\beta}}$$

En cualquiera de los casos anteriores, definimos $\eta_i=X'_i\beta$

Usando la información anterior, se realizarán 3 modelos: 1. un modelo simple con controles, 2. un modelo simple con controles e interacciones y 3. un modelo jerárquico.

### 1.Modelo simple con controles

$$\eta_i=\alpha+\beta_1*sueldo.prom_iedad_i+\beta_2*sueldo.men.ant_i + \beta_3*incremento_i + \beta_4*antiguedad_i + \beta_5*tprevios\\+\beta_6*nventas_i +\beta_7*edad_i+\delta1_{z1i} + \delta2_{z2i} + \delta3_{z3i} + \delta4_{z4i}+\delta5_{z5i}+\delta6_{z6i}+\delta7_{z7i}+\epsilon_i$$

en donde

+ $z_{1i}$ división: $z_{1i} \in \{1,2\}$

+ $z_{2i}$ mes: $z_{2i} \in \{1,...,6\}$

+ $z_{3i}$ sexo del asesor: $z_{3i} \in \{1,2\}$

+ $z_{4i}$ estado civil: $z_{4i} \in \{1,2\}$

+ $z_{5i}$ dependientes: $z_{5i} \in \{1,2,3\}$

+ $z_{6i}$ escolaridad: $z_{6i} \in \{1,2,3\}$

+ $z_{7i}$ experiencia: $z_{7i} \in \{1,2,3\}$

### 2.Modelo simple con controles e interacciones

$$\eta_i=\alpha+\beta_1*sueldo.prom_iedad_i+\beta_2*sueldo.men.ant_i + \beta_3*incremento_i + \beta_4*antiguedad_i + \beta_5*tprevios\\+\beta_6*nventas_i +\beta_7*edad_i+\delta1_{z1i} + \delta2_{z2i} + \delta3_{z3i} + \delta4_{z4i}+\delta5_{z5i}+\delta6_{z6i}+\delta7_{z7i}+ \nu1_{z8i*z9i}+\epsilon_i$$

en donde

+ $z_{8i}$ edad_cat: $z_{8i} \in \{1,2,3\}$

+ $z_{9i}$ sueldo_promedio_cat: $z_{9i} \in \{1,2,3\}$

Al tener variables explicativas categóricas, impondremos restricciones de estimabilidad sobre algunos parámetros: 

$$\sum_{i=1}^{2} \delta1 = \sum_{i=1}^{6} \delta2 = \sum_{i=1}^{2} \delta3 = \sum_{i=1}^{2} \delta4 = \sum_{i=1}^{3}  \delta5 = \sum_{i=1}^{3}  \delta6 = \sum_{i=1}^{3} \delta7 = \sum_{i=1}^{}\sum_{j=1}^{}\nu1_{ij}=0 $$

## Estimación de los modelos

Para estimar los modelos, definimos el número de iteraciones y cadenas a correr, el perioro de calentamiento y el adelgazamineto de las cadenas. Además, para que el intercepto tuviera una interpretación correcta, escalamos las variables numéricas. No es necesario centrar las variables categóricas pues se centran al imponer las restricciones de estimabilidad definidas anteriormente.

-**Iteraciones:** Se corrieron 50,000 iteraciones para asegurar que las estimaciones de los coeficientes variaran lo menos posible si se calculaba nuevamente el modelo. Con menos iteraciones, había variación en las estimaciones del modelo. 

-**Cadenas:** Se corrieron dos cadenas para asegurar que la convergencia fuera correcta y que no se haya atorado alguna cadena en alguna región inusual del espacio de parámetros. 

-**Periodo de calentamiento:** Se tiraron las primeras 5,000 iteraciones (10% de las iteraciones en total), pues nos interesa el valor de convergencia y así disminuimos la probabilidad de que las iteraciones se encuentren influenciadas por el valor inicial especificado.

-**Adelgazamiento:** Se utilizó un adelgazamiento de 1 para reducir la correlación entre iteraciones consecutivas.

#Resultados

Los valores del criterio de información de devianza (DIC) para los 9 modelos: 3 simples, 3 con interacciones y 3 jerárquicos son los siguientes:

| Liga     | DIC simple | DIC interacciones | DIC jerárquico |
|----------|------------|-------------------|----------------|
| logit    | 611.2663   |    629.725        |                |
| probit   | 620.1496   |    636.8094       |                |
| clog log | 627.9551   |    619.7625       |                |

De los 3 modelos simples estimados, el que tuvo mejor ajuste de acuerdo con el DIC fue el modelo con la liga logística. Para los modelos con interacciones, el mejor modelo fue el de la liga cloglog. Y, para los modelos jerárquicos, es el modelo....

### 1.Modelo simple con controles

El resultado del modelo simple con controles con liga logística se muestra a continuación:

|  Variables                   | Media    | Desviación estándar | Límite inferior | Límite superior | Significativa |
|------------------------------|----------|---------------------|-----------------|-----------------|---------------|
| Constante                    | -1.4732  | 5.7006              | -12.6980        | 9.7265          |               |
| Devianza                     | 587.2223 | 6.9345              | 575.8497        | 602.5498        |               |
|    **Información laboral**   |          |                     |                 |                 |               |
| Sueldo promedio              | -0.4163  | 0.1681              | -0.7493         | -0.0916         | *             |
| Suledo mensual anterior      | 0.1015   | 0.1127              | -0.1188         | 0.3237          |               |
| Incremento en sueldo         | -0.1141  | 0.1287              | -0.4163         | 0.0884          |               |
| Antigüedad                   | 0.3068   | 0.2911              | -0.2635         | 0.8761          |               |
| Número de trabajos previos   | 0.3365   | 0.1765              | -0.0064         | 0.6851          |               |
| Número de ventas             | -3.0174  | 0.2299              | -3.4809         | -2.5793         | *             |
|     *División territorial*     |          |                     |                 |                 |               |
| Norte                        | -0.1518  | 0.1470              | -0.4391         | 0.1368          |               |
| Sur                          | 0.1518   | 0.1470              | -0.1368         | 0.4391          |               |
|          *Mes de alta*         |          |                     |                 |                 |               |
| Julio                        | 0.3794   | 0.5195              | -0.6242         | 1.4117          |               |
| Agosto                       | 0.2290   | 0.2170              | -0.1959         | 0.6568          |               |
| Septiembre                   | 0.6671   | 0.2908              | 0.0994          | 1.2388          | *             |
| Octubre                      | -0.4513  | 0.2716              | -0.9855         | 0.0790          |               |
| Noviembre                    | -0.4439  | 0.2567              | -0.9518         | 0.0575          |               |
| Diciembre                    | -0.3802  | 0.2837              | -0.9361         | 0.1760          |               |
| **Información personal**     |          |                     |                 |                 |               |
| Edad                         | -0.7205  | 0.2536              | -1.2192         | -0.2269         | *             |
|             *Sexo*             |          |                     |                 |                 |               |
| Masculino                    | 0.2997   | 0.1153              | 0.0761          | 0.5283          | *             |
| Femenino                     | -0.2997  | 0.1153              | -0.5283         | -0.0761         | *             |
|         *Estado civil*         |          |                     |                 |                 |               |
| Casado                       | 0.0980   | 0.1597              | -0.2143         | 0.4109          |               |
| Soltero                      | -0.0980  | 0.1597              | -0.4109         | 0.2143          |               |
|    *Dependientes económicos*   |          |                     |                 |                 |               |
| Con hijos                    | 0.1239   | 0.2190              | -0.3032         | 0.5540          |               |
| Sin hijos                    | -0.2707  | 0.1909              | -0.6435         | 0.1059          |               |
| Otros                        | 0.1468   | 0.2316              | -0.3071         | 0.6013          |               |
|          *Escolaridad*         |          |                     |                 |                 |               |
| Bachillerato/carrera técnica | 0.2266   | 0.4369              | -0.6426         | 1.0710          |               |
| Licenciatura                 | 0.4081   | 0.4278              | -0.4428         | 1.2339          |               |
| Maestría                     | -0.6347  | 0.8329              | -2.2360         | 1.0245          |               |
|          *Experiencia*         |          |                     |                 |                 |               |
| Sin experiencia              | 0.0289   | 0.3128              | -0.5778         | 0.6500          |               |
| 1 año                        | 0.1257   | 0.2126              | -0.2941         | 0.5401          |               |
| 2 años o más                 | -0.1547  | 0.2379              | -0.6212         | 0.3097          |               |

Las variables significativas del modelo son:

+ El sueldo promedio: Caeteris paribus, ante un aumento de una unidad en el sueldo promedio, la razón de momios disminuye en 34%.

+ El número de ventas: Caeteris paribus, al aumentar en una unidad el número de ventas, la razón de momios disminuyen en 95%.

+ Darse de alta en septiembre: Caeteris paribus, darse de alta en septiembre aumenta la razón de momios en 95%.

+ La edad: Caeteris paribus, aumentar la edad en una unidad disminuye en 51% la razón de momios.

+ El sexo: Caeteris paribus, ser hombre aumenta en 35% la razón de momios mientras que ser mujer la disminuye en 26%.

### 2.Modelo simple con controles e interacciones

El resultado del modelo con interaccoines y liga cloglog se muestra a continuación:

| Variables                       | Media    | Desviación estándar | Límite inferior | Límite superior | Significativa |
|---------------------------------|----------|---------------------|-----------------|-----------------|---------------|
| Constante                       | -4.4648  | 4.1003              | -11.5675        | 4.2955          |               |
| Devianza                        | 590.7545 | 7.4514              | 578.1950        | 607.2148        |               |
| **Información laboral**             |          |                     |                 |                 |               |
| *Sueldo promedio*                 |          |                     |                 |                 |               |
| <2000                           | 1.8014   | 1.6716              | -0.3501         | 5.8659          |               |
| 2000<sueldo<10000               | -0.5265  | 0.8517              | -2.5653         | 0.6260          |               |
| >10000                          | -1.2750  | 0.8809              | -3.3629         | -0.0197         | *             |
| Suledo mensual anterior         | 0.0257   | 0.0671              | -0.1079         | 0.1557          |               |
| Incremento en sueldo            | -0.1138  | 0.1091              | -0.3725         | 0.0469          |               |
| Antigüedad                      | -0.0430  | 0.1324              | -0.3048         | 0.2144          |               |
| Número de trabajos previos      | 0.0905   | 0.1007              | -0.1074         | 0.2873          |               |
| Número de ventas                | -2.0743  | 0.1506              | -2.3799         | -1.7883         | *             |
| *División territorial*            |          |                     |                 |                 |               |
| Norte                           | -0.2004  | 0.0862              | -0.3699         | -0.0328         | *             |
| Sur                             | 0.2004   | 0.0862              | 0.0328          | 0.3699          | *             |
| *Mes de alta*                     |          |                     |                 |                 |               |
| Julio                           | 0.1681   | 0.2757              | -0.3634         | 0.7165          |               |
| Agosto                          | 0.0817   | 0.1255              | -0.1675         | 0.3257          |               |
| Septiembre                      | 0.2629   | 0.1730              | -0.0794         | 0.5992          |               |
| Octubre                         | -0.2366  | 0.1460              | -0.5252         | 0.0495          |               |
| Noviembre                       | -0.1582  | 0.1448              | -0.4430         | 0.1250          |               |
| Diciembre                       | -0.1178  | 0.1683              | -0.4502         | 0.2092          |               |
| **Información personal**            |          |                     |                 |                 |               |
| *Edad*                            |          |                     |                 |                 |               |
| <30                             | -0.6163  | 0.8627              | -2.6676         | 0.5904          |               |
| 30<edad<50                      | -0.9881  | 0.8517              | -3.0310         | 0.1591          |               |
| >50                             | 1.6044   | 1.7025              | -0.6922         | 5.6903          |               |
| *Sexo*                            |          |                     |                 |                 |               |
| Masculino                       | 0.0627   | 0.0657              | -0.0672         | 0.1908          |               |
| Femenino                        | -0.0627  | 0.0657              | -0.1908         | 0.0672          |               |
| *Estado civil^*                    |          |                     |                 |                 |               |
| Casado                          | 0.1211   | 0.0943              | -0.0622         | 0.3067          |               |
| Soltero                         | -0.1211  | 0.0943              | -0.3067         | 0.0622          |               |
| *Dependientes económicos*         |          |                     |                 |                 |               |
| Con hijos                       | 0.0787   | 0.1266              | -0.1696         | 0.3253          |               |
| Sin hijos                       | -0.2435  | 0.1107              | -0.4622         | -0.0283         | *             |
| Otros                           | 0.1648   | 0.1319              | -0.0909         | 0.4252          |               |
| *Escolaridad*                     |          |                     |                 |                 |               |
| Bachillerato/carrera técnica    | 0.2583   | 0.2625              | -0.2336         | 0.7905          |               |
| Licenciatura                    | 0.1709   | 0.2602              | -0.3203         | 0.6969          |               |
| Maestría                        | -0.4292  | 0.5055              | -1.4576         | 0.5168          |               |
| *Experiencia*                     |          |                     |                 |                 |               |
| Sin experiencia                 | 0.1288   | 0.1831              | -0.2271         | 0.4880          |               |
| 1 año                           | -0.1543  | 0.1249              | -0.3989         | 0.0911          |               |
| 2 años o más                    | 0.0256   | 0.1378              | -0.2451         | 0.2941          |               |
| **Interacciones**                   |          |                     |                 |                 |               |
| Edad <30 y sueldo <2000         | -2.0149  | 1.6705              | -6.0653         | 0.1251          |               |
| 30<edad<50 y sueldo <2000       | -2.3692  | 1.6703              | -6.4173         | -0.2338         | *             |
| Edad >50 y sueldo <2000         | 4.3841   | 3.3321              | 0.1593          | 12.4773         | *             |
| Edad <30 y 2000<sueldo <10000   | 0.8189   | 0.8557              | -0.3546         | 2.8725          |               |
| 30<edad<50 y 2000<sueldo <10000 | 0.9509   | 0.8544              | -0.2156         | 3.0010          |               |
| Edad >50 y 2000<sueldo <10000   | -1.7698  | 1.6991              | -5.8651         | 0.5109          |               |
| Edad <30 y sueldo >10000        | 1.1960   | 0.8827              | -0.0708         | 3.2867          |               |
| 30<edad<50 y sueldo >10000      | 1.4183   | 0.8839              | 0.1564          | 3.5113          | *             |
| Edad >50 y sueldo >10000        | -2.6143  | 1.7452              | -6.7602         | -0.1761         | *             |

Las variables significativas del modelo son:

+ Tener un sueldo >1000: Caeteris paribus, tener un sueldo promedio mayor a $10000 disminuye el momio en 0.2794.

+ Número de ventas: Caeteris paribus, al aumentar en una unidad el número de ventas, el momio disminuye en 0.1256.

+ División territorial: Trabajar en el norte disminuye el momio en 0.8184
 mientras que, trabajar en el sur lo aumenta en 1.2219.
 
+ No tener hijos: No tener hijos disminuye el momio en 0.7839.

+ Tener entre 30 y 50 años y un sueldo menor a 2000: Tener entre 30 y 50 años y un sueldo menor a $2000 disminuye el momio en 0.0936.

+ Tener más de 50 años y un sueldo menor a 2000: Tener más 50 años y un sueldo menor a $2000 aumenta el momio en 80.1665.

+ Tener entre 30 y 50 años y un sueldo mayor a 10000: Tener entre 30 y 50 años y un sueldo mayor a $10000 aumenta el momio en 4.1300.

+ Tener más de 50 años y un sueldo mayor a 10000: Tener más de 50 años y un sueldo mayor a $10000 disminuye el momio en 0.0732.

### 3.Modelo jerárquico

El resultado del modelo con interaccoines y liga cloglog se muestra a continuación:


Las variables significativas del modelo son:

#Conclusiones

#Bibliografía

#Anexo

En la siguiente sección se muestra el código utilizado tanto para realizar el análisis exploratorio de los datos como para el desarrollo de los modelos. 

